臺灣新竹地方法院刑事判決
110年度自字第7號
自  訴  人  詹有福


自訴代理人  葉鈞律師
被      告  彭定鈞


選任辯護人  陳志峯律師
            洪崇遠律師
上列被告因偽造文書案件，經自訴人提起自訴，本院判決如下：
    主  文
彭定鈞無罪。
    理  由
一、自訴意旨略以：被告彭定鈞前為湖口新工福德宮(下稱福德
    宮)總幹事，自訴人詹有福為福德宮主任委員，被告明知福
    德宮對外行文，均須經自訴人親自用印，竟基於行使偽造私
    文書之犯意，未取得自訴人之同意或授權，於不詳地點，繕
    打福德宮民國110年4月20日湖口新工福德宮委字第10002號
    臨時開會通知單(下稱本案臨時開會通知單)後，以不詳方式
    偽造「主任委員詹有福」之戳章印文，印製於本案臨時開會
    通知單，再對外寄送予全體管理委員而行使之，足生損害福
    德宮對於發文登記簿管理之正確性及自訴人權益。嗣經自訴
    人發現後，以110年5月4日湖口新工福德宮委字第110002號
    臨時開會通知單無效(會議取消)函(下稱A函文)通知全體管
    理委員本案臨時開會通知單無效，及以110年5月4日湖口新
    工福德宮委字第110001號函(下稱B函文）將上情通知新竹縣
    湖口鄉公所。因認被告涉犯刑法第216條、第210條之行使偽
    造私文書罪。
二、按犯罪事實應依證據認定之，無證據不得認定犯罪事實；不
    能證明被告犯罪者，應諭知無罪之判決，刑事訴訟法第154
    條第2項、第301條第1項前段分別定有明文。又認定犯罪事
    實所憑之證據，雖不以直接證據為限，間接證據亦包括在內
    ；然而無論直接或間接證據，其為訴訟上之證明，須於通常
    一般之人均不致有所懷疑，而得確信其為真實之程度者，始
    得據為有罪之認定，倘其證明尚未達到此一程度，而有合理
    之懷疑存在時，自應為被告無罪之判決（最高法院76年度台
    上字第4986號判例意旨參照）。再者，按所謂偽造私文書，
    以無製作權人故意冒用他人名義製作文書為要件，或雖經本
    人授權，然已逾越授權範圍，或其授權業經本人終止或撤回
    ，而仍以本人名義製作文書，仍屬無製作權人。故行為人如
    係基於本人之授權，於授權範圍內製作，或係有合理之事由
    而欠缺偽造故意者，自與偽造私文書之情形有別（最高法院
    108年度台上字第3861號判決意旨參照）；又按刑法上所稱
    之「署押」，係指於紙張或其他物體上由自然人親自簽署其
    姓名或其他足以代表姓名意義之符號而言。其意義在於經由
    自然人之簽名或畫押，以顯示其獨特之簽名（運筆）形式或
    畫押之特徵，藉以表彰該自然人賦予所簽署文書效力之意志
    。因此，必須由自然人親自簽署其姓名或畫押，始足資表彰
    其獨特之形式，而具有署押之意義。若非由自然人親自簽名
    或畫押，而係在紙張或其他物體上以印刷或打字之方式顯示
    本人之姓名者，即與署押之意義不侔（最高法院94年台上字
    第4487號判決意旨參照）。
三、自訴人指訴被告涉犯上開行使偽造私文書犯行，係以本案臨
    時開會通知單、A函文、B函文、福德宮組織章程等為其主要
    論據。
四、訊據被告彭定鈞固不否認其有製作寄發本案臨時開會通知單
    之事實，惟堅詞否認有何偽造文書之犯行，辯稱：這次會議
    原來主委說要開會討論，請我擬稿，擬完稿有請副主委張愛
    煌看過，張愛煌用他的手機拍照傳LINE給主委詹有福看過，
    詹有福沒有不良反應，張愛煌就請我發出去等語；辯護人為
    被告辯稱：本案臨時開會通知單都是透過電腦所繕打，並未
    蓋用自訴人的印文，與刑事偽造文書是有區別的，被告只是
    總幹事，本件確實有相關委員或監察委員要求開這個會，主
    任委員也確認過並未表示意見，方會寄發這個文書，被告無
    偽造文書犯意等語。
五、經查：
  ㈠被告前為福德宮總幹事，自訴人為福德宮主任委員，被告製
    作載有「主任委員詹有福」字樣之本案臨時開會通知單，並
    對外寄送予全體委員，嗣自訴人寄發A函文、B函文通知福德
    宮委員及新竹縣湖口鄉公所本案臨時開會通知單無效等節，
    經被告坦認不諱，核與自訴人所述相符，並有本案臨時開會
    通知單、A函文、B函文附卷可參，此部分之事實首堪認定。
  ㈡被告以上詞置辯，經查：
　1.證人即福德宮副主任委員張愛煌於本院審理時具結證稱：彭
    定鈞有打電話請我過去看本案臨時開會通知單，現場有我、
    張小夏、彭定鈞3人，我有把這張臨時開會通知單照相傳給
    主任委員，因為開會是主任委員的權責，主任委員已讀不回
    ，當下張小夏沒有意見，照慣例彭定鈞都是受主任委員之命
    才發通知單的，所以以前通知單都是彭定鈞在發的等語(本
    院卷第160至162頁)；證人即福德宮管理委員鄧慶章於本院
    審理時具結證稱：本案臨時開會通知單的內容，我記得是我
    們有在活動時在辦公室裡面有聊到，當時疫情蠻嚴重的，就
    不了了之，後來收到本案臨時開會通知單，後來又有訂一個
    開會，討論結果就是本案臨時開會通知單是無效的，印象中
    我聽彭定鈞講，是受張愛煌副主任委員的旨意去做的等語(
    本院卷第171至172頁)，核與被告所辯大致相符，其所辯應
    堪採信。故依被告所辯及上揭證人所述，被告製作寄發本案
    臨時開會通知單前，福德宮委員曾討論提及欲召開臨時會之
    事，嗣被告依委員指示製作本案臨時開會通知單，經證人張
    愛煌拍照傳送予自訴人閱覽後，自訴人未為反對表示，且在
    場之副主任委員張愛煌、監察委員張小夏均無人為反對之表
    示，堪認被告主觀上認為召開臨時會係先前委員曾討論過之
    事項，經決定召開並無人反對(包含自訴人亦未反對)後，因
    其為福德宮總幹事，方執行後續製作、寄發本案臨時開會通
    知單等事項，主觀上難認被告有偽造文書之犯意。
　2.被告供承：副主任委員當時在張小夏家line給主任委員看，
    主任委員已讀不回，羅世貴他們就叫我去象印公司把這個內
    容打字印出來，包括「主任委員詹有福」這幾個字也是打字
    出來的，我沒有另外在本案臨時開會通知單上簽詹有福的名
    字，也沒有另外拿詹有福的章蓋上去等語(本院卷第177頁)
    。觀之A函文、B函文之「詹有福」字樣排列歪斜，且顏色為
    藍色，有別於函文內容其他文字為黑色，應係以蓋用印章之
    方式為之，對照本案臨時開會通知單「主任委員詹有福」等
    字樣與該通知單其他文字顏色均為黑色，且排列整齊，足認
    本案臨時開會通知單上之「主任委員詹有福」字樣係以電腦
    打字方式繕打無訛。又A函文、B函文，均記載「自己打內容
    及主任委員詹有福(未拿給主任委員詹有福了解內容後，親
    自蓋章)實屬無效」內容，同樣表示本案臨時開會通知單之
    「主任委員詹有福」等字樣係以打字方式繕打，被告既非以
    自然人簽署之方式為之，亦非以蓋用印章之方式為之，自難
    認被告有偽造自訴人署名之情事，而有偽造私文書之犯行。
　㈢綜上所述，被告主觀上無偽造文書犯意，而被告未在本案臨
    時開會通知單上蓋用自訴人之印章，亦未偽以自然人簽名之
    方式簽寫自訴人姓名，自難認定被告有偽造自訴人署名之情
    事。本案自訴人所舉各項證據，均不足以證明被告有自訴意
    旨所指之偽造文書犯行，自屬不能證明被告犯罪，揆諸前揭
    說明，自應為被告無罪之諭知。
據上論斷，應依刑事訴訟法第343條、第301條第1項，判決如主
文。
中　　華　　民　　國　　111 　年　　10　　月　　18　　日
                  刑事第三庭    審判長法  官  賴淑敏
                                      法  官  王靜慧
                                      法  官  黃怡文
以上正本證明與原本無異。
如不服本判決應於收受本判決後20日內向本院提出上訴書狀，上
訴書狀應敘述具體理由。上訴書狀未敘述上訴理由者，應於上訴
期間屆滿後20日內補提理由書狀於本院(均須按他造當事人之人
數附繕本 )「切勿逕送上級法院」。 
中　　華　　民　　國　　111 　年　　10　　月　　19　　日
                                      書記官  謝沛真